臺灣高等法院臺中分院刑事判決　　　 96年度交上易字第319號
上　訴　人　臺灣臺中地方法院檢察署檢察官
上　訴　人
即　被　告　甲○○
上列上訴人因過失傷害案件，不服臺灣臺中地方法院95年度交易
字第 630號中華民國96年5月1日第一審判決（起訴案號：臺灣臺
中地方法院檢察署95年度偵字第 14933號），提起上訴，本院判
決如下：
    主  文
原判決撤銷。
甲○○因過失傷害人，處有期徒刑參月，如易科罰金，以銀元參
佰元即新臺幣玖佰元折算壹日。
    事  實
一、甲○○於民國94年3月8日上午11時10分許，騎乘牌照號碼JK
    V-999 號重型機車，自路邊之臺中市○區○○○路57號商店
    前駛入忠太西路時，本應讓行進中之汽車優先通行，且應遵
    行指示方向行駛，不得逆向行駛，而當時亦無任何不能遵守
    上揭行車義務之情況，竟因圖一時便利，擬逆向（北向）駛
    往北側之忠太西路與忠明路交岔口，且疏於注意乙○○已騎
    乘牌照號碼 KYN-177號機車沿忠太西路自北側駛近該處，而
    未停讓其優先通過，乃騎乘機車突然駛入忠太西路南向車道
    （共三車道），正值穿過外車道往中間車道前進之際，適遇
    乙○○騎乘機車沿臺中市○○○路由北往南方向依規定直行
    該處時，無從防範上開意外情況，不及閃避、煞停，而撞擊
    甲○○所騎乘之機車左側，因而人車倒地，造成乙○○受有
    上顎骨骨折、右上顎正中門齒、側門齒及左上顎正中門齒脫
    落、上唇及上顎前牙區牙齦撕裂傷等之傷害（甲○○亦受傷
    昏迷送醫）。嗣經警依據路人報案到場處理，在甲○○自首
    前，即查悉其為肇事者。
二、案經乙○○訴請臺灣臺中地方法院檢察署檢察官偵查起訴。
    理    由
一、訊據上訴人即被告甲○○（以下簡稱被告）固坦承確有於上
    開時、地與告訴人乙○○（以下簡稱告訴人）因雙方騎乘機
    車相撞擊，致雙方均人車倒地受傷等情，惟矢口否認有何過
    失傷害犯行，辯稱：伊當時從臺中市○○○路57號騎乘機車
    出來時，即遭告訴人撞到，伊並非要逆向行駛，而是要右轉
    健行路方向行駛云云。經查：(一)肇事當時，被告係騎乘牌照
    號碼 JKV-999號重型機車，自臺中市○區○○○路57號店前
    駛出進入忠太西路，而告訴人則騎乘牌照號碼 KYN-177號機
    車沿忠太西路自北側駛至該處；肇事路段為南向（往健行路
    方向）共三車道之道路，速限為40公里，撞擊點在中間車道
    ，撞擊後，二車之車頭均有損壞，皆倒在忠太西路南向外車
    道與中間車道交接處，告訴人之機車在北面（車身大部分在
    外車道），而被告之機車在南面（車身大部分在中間車道）
    ；肇事時間係在中午11時左右，當時之天候晴、路面為柏油
    、乾燥、無缺陷、視距良好，並無任何不能依規定行車之情
    況等情，有警製道路交通事故調查報告表二份、現場圖、交
    通事故談話紀錄表、現場相片附卷可稽。(二)稽之上揭道路交
    通事故調查報告表及現場圖，復參照卷附肇事現場照片所示
    ，可見被告係騎乘機車自57號門前逕行駛入忠太西路南向車
    道，已穿越外車道，直行至外、中車道交接處，並無右轉情
    形，而告訴人則騎乘機車沿忠太西路南向外車道由北往南方
    向行駛。再揆之95年度他字第3393號偵查卷第18頁及第20頁
    所附現場照片所示之肇事當時57號商店前之忠太西路南向外
    車道情況，及被告於原審95年10月18日審理時亦陳稱；「（
    提示95他字第3393號卷第18頁、第20頁照片，當時發生車禍
    ，路邊停車的狀況是否就如照片所示？）是。」、「（從第
    18照片來看，你從何處衝出來？）我是從57號的店衝出來的
    。（被告當庭在偵查卷第18頁標示照片中57號之位置）照片
    上的藍色貨車是我的，我都停在57號的店面。」、「（從第
    20頁照片來看，請被告將57號標示出來。）（當庭在偵查卷
    第20頁將照片中57號位置標示）57號是在機車倒地處與7350
    -HV 藍色貨車之間。」、「（車禍發生當時，路邊停車的情
    形是否就如同照片所示，中間沒有其他車開走？）沒錯。」
    等語在卷。顯認肇事當時忠太西路南向外車道可供被告輕易
    右轉南向行駛甚明。倘使被告所辯：其係欲右轉往健行路方
    向行駛乙節屬實，衡情被告應於出店門後即右轉南向行駛，
    而非直行穿越外車道駛至中間車道甚明。又忠太西路與忠明
    路交岔路係在57號商店前北側約10公尺左右，被告若非擬逆
    向（北向）朝交岔路口行駛，當無須直行至中間車道之必要
    。是被告上開所辯，核與事證不符，難以憑信。(三)告訴人肇
    事當時之行車速率約時速 30-40公里，亦迭據其於警詢時及
    原審審理時一致陳明在卷。是告訴人騎乘機車行經該肇事地
    點前之瞬間，顯然不能預見被告騎乘機車突自路邊57號商店
    前竄出駛入道路，且擬逆向行駛而直行至中間車道之情況，
    自無從為防範。(四)按車輛自路邊進入道路，應注意左右車輛
    ，並應讓行進中之車輛優先通行，稽之道路交通安全規則第
    89條第1項第6款之規定可明。又依同規則第97條第 1款之規
    定，車輛在雙向二車道行駛時，應在遵行車道內行駛，不得
    逆向行駛。查被告騎乘機車自路邊進入忠太西路行駛之際，
    自應遵守上開應行注意事項，復查無任何不能遵守之情況，
    乃疏未注意告訴人之機車已駛近，而遵守上開路權優劣之規
    定，停讓告訴人之車輛優先通過，即貿然駛入道路，進入車
    道後，復未遵行方向行駛，逆向行駛，致使告訴人騎乘機車
    按規定行駛於道路上，不及煞停閃避而撞擊，因此肇致本件
    交通事故，自應負全部過失責任。告訴人依規定行駛，遇此
    狀況，無從預見防範，以避免事故發生，難認其有疏未盡注
    意車前狀況之情事，應認無過失責任。
二、次查：告訴人因被告行車過失行為，致受有有上顎骨骨折、
    右上顎正中門齒、側門齒及左上顎正中門齒脫落、上唇及上
    顎前牙區牙齦撕裂傷等傷害，已據其提出中國醫藥大學附設
    醫院94年 6月15日出具之診斷證明書為證，稽之其上載稱：
    患者因上開傷情於94年3月8日至本院急診住院治療，而於同
    月22日出院等情，堪認告訴人確因被告行車過失致受上開傷
    害，且所受之傷害與被告之過失行為間，具有相當因果關係
    無訛。綜上所述，本案被告行車過失致告訴人受傷害之犯行
    ，事證明確，足以認定，自應依法論科。
三、查被告行為後，刑法業已於95年7月1日修正施行，其中：(一)
    修正後刑法第2條第1項規定，已將新舊法律適用之「從新從
    輕」原則，改採「從舊從輕」原則，而此規定僅係規範行為
    後法律變更所生新舊法律比較適用之準據法，並非實體刑罰
    法律，自不生行為後法律變更之比較適用之問題，應逕行適
    用新法第2條第1項之規定，為「從舊從輕」之比較。(二)刑法
    第284條之過失傷害罪，罰金刑部分係處銀元500元以下罰金
    ，依修正後刑法施行法增訂第1條之1之規定：「中華民國九
    十四年一月七日刑法修正施行後，刑法分則編所定罰金之貨
    幣單位為新臺幣。」「九十四年一月七日刑法修正時，刑法
    分則編未修正之條文定有罰金者，自九十四年一月七日刑法
    修正施行後，就其所定數額提高為三十倍。但七十二年六月
    二十六日至九十四年一月七日新增或修正之條文，就其所定
    數額提高為三倍。」及刑法第33條第 5款修正為：「主刑之
    種類如下：‥‥五、罰金：新臺幣一千元以上，以百元計算
    之。」等規定觀之，依修正後之法律，刑法第 284條之過失
    傷害罪所得科處之罰金刑最高額為新臺幣15000元（500元乘
    以30倍）、最低額為新臺幣1000元；而依被告行為時即修正
    前刑法第33條第5款規定之罰金最低額銀元1元計算，刑法第
     284條之過失傷害罪之罰金刑之最高額為銀元5000元（因提
    高10倍）即新臺幣 15000萬元，最低額為銀元10元（因提高
    10倍）即新臺幣30元。因此，比較上述修正前、後之刑罰法
    律，自應以被告行為時即修正前刑法關於科處罰金刑之法律
    較有利於被告。(三)易科罰金折算標準部分：修正公布施行之
    刑法第41條第 1項前段則規定：「犯最重本刑為五年以下有
    期徒刑以下之刑之罪，而受六個月以下有期徒刑或拘役之宣
    告者，得以新臺幣一千元、二千元或三千元折算一日，易科
    罰金。」比較修正前後之易科罰金折算標準，以95年7月1日
    修正公布施行前之規定，較有利於被告，則應依刑法第 2條
    第1項前段，適用修正前刑法第41條第1項前段規定，定其折
    算標準。(四)綜合以上比較結果，修正之法律未較有利於行為
    人，有關罪刑部分自應全部適用修正前之法律。
四、核被告因行車過失傷害他人之行為，係犯刑法第284條第1項
    之過失傷害罪。查被告肇事後，未經其向警方陳述案情前，
    警方業已查悉其為肇事者，已據證人即前往交通事故現場處
    理之警員藍維德於原審審理時到庭結證明確，是本案並無自
    首規定之適用。原審以被告罪證明確，予以論罪科刑，固非
    無見，惟(一)本案被告係因騎乘機車自路邊進入道路未讓行進
    中之車輛優先通行且逆向行使，而有過失，其違反者為道路
    交通安全規則第89條第1項第6款及第97條第 1款之規定，原
    審認係道路交通安全規則99條第 1項之「由同向二車道進入
    一車道，應讓直行車道之車輛先行」及第94條第 3項之「汽
    車行駛時，駕駛人應注意車前狀況並隨時採取必要之安全措
    施」之規定，容有違誤。(二)本案告訴人按規定行駛於道路中
    ，對於被告突自路邊駛入車道，顯不能預見其發生，而加以
    避免，並無過失可言，已如前述，原審認定告訴人對於本件
    交通事故，亦與有過失，難認允洽。雖本院認定被告應就本
    件交通事故之發生，負全部過失責任，較原審判決所認定者
    為重，然衡之被告所犯之過失傷害罪，其法定本刑最重僅為
     6月以下有期徒刑，並審酌後述相關情狀，認仍不允量處高
    於 3月有期徒刑，方符比例原則。是以被告上訴否認犯行，
    及檢察官上訴指摘原審判決量刑過輕，均不能採取，為無理
    由，但原審判決既有上開可議之處，自無可維持，應予撤銷
    改判。爰審酌被告前無犯罪紀錄，有臺灣高等法院被告前案
    紀錄表1份在卷可按，素行尚佳，過失傷害罪之法定本刑為6
    月以下有期徒、拘役或五百元以下罰金，而衡之被告過失之
    程度，告訴人所受傷勢，並被告犯後之態度，迄仍未賠償告
    訴人之損害，並徵得諒解，暨被告本身亦因本次交通事故受
    有傷害等一切情狀，量處如主文第 2項所示之刑，並諭知易
    科罰金之折算標準。
據上論斷，應依刑事訴訟法第369條第1項前段、第364條、第299
條第1項前段，刑法第2條第1項、第284條第1項前段、修正前刑
法第41條第1項前段，修正前罰金罰鍰提高標準條例第2條，刑法
施行法第1條之1，判決如主文。
本案經檢察官丙○○到庭執行職務。
中　　華　　民　　國　　96　　年　　5 　　月　　15　　日
            刑事第三庭  審判長法　官　王　增  瑜
                              法　官　廖  柏  基
                              法　官　蔡  紹  良
上列正本證明與原本無異。
不得上訴。
                              書記官　巫  丞  晏
中　　華　　民　　國　　96　　年　　5 　　月　　15　　日
附錄論罪科刑法條：刑法第284條第1項
因過失傷害人者，處六月以下有期徒刑、拘役或五百元以下罰金
，致重傷者，處一年以下有期徒刑、拘役或五百元以下罰金。
